【裁判字號】    92,訴緝,18
【裁判日期】    920429
【裁判案由】    常業詐欺
【裁判全文】
臺灣臺中地方法院刑事判決                          九十二年度訴緝字第一八號
    公  訴  人  臺灣臺中地方法院檢察署檢察官
    被      告  丁○○
    選任辯護人  莊崇意律師
右列被告因常業詐欺案件，經檢察官提起公訴（八十五年度偵字第一五九二二號、一
五九四二號、一九六三四號、二二五九一號、二三○七七號），本院判決如左：
    主  文
丁○○共同意圖為自己不法之所有，以詐術使人將本人之物交付為常業，處有期徒刑
貳年。
扣案如附表一、二、三、四、五所示之物均沒收。
    事  實
一、丁○○與林偉君（已審結）於民國八十一年間均因逃亡案件，經軍法機關發佈通
    緝，八十三年四月間渠等潛赴高雄地區藏匿，並夥同丁○○胞弟陳志賓、表哥廖
    富盛、表姊夫廖金郎（以上三人已審結），共同基於意圖為自己不法所有之犯意
    聯絡，分以不詳姓名之人頭名義申請電話及以變造之國民身分證（換貼照片）向
    金融機關申請設立帳戶後（偽造文書部分詳後述），便在報章或夾報上刊載免費
    提供六合彩明牌之廣告（登載方式如附表七所示），並利用電話轉接器，藉上開
    人頭電話轉接人頭行動電話或一般電話假報六合彩明牌之方式，招徠六合彩賭客
    探詢明牌號碼（轉接方式如附表八所示），其手法是不特定之賭客見報載廣告打
    電話詢問明牌，渠等均要對方先留下姓名、住址或聯絡電話等候報牌，俟對方留
    下聯絡電話、地址後，即告以渠等擅自捏造不實之牌號，誆稱來源正確，定會中
    彩云云，使不特定之賭客誤認牌號之正確性而自尋組頭簽注，俟每星期二、四開
    獎後，渠等即以賭客先前留下之電話號碼連絡賭客，佯稱恭禧對方中獎，並要求
    對方繳納入會費新臺幣（下同）二十萬元至三十萬元不等，致湊巧依渠等假報之
    牌號而誤中彩金之賭客陷於錯誤，而依約交付入會費至渠等指定之前開人頭帳戶
    ；對未能簽中彩金之人則再度佯稱係賭客自已聽錯牌號云云，並要求仍需繳交入
    會費，倘賭客不願繳納，渠等即共同意圖為自己不法之所有，並基於概括犯意，
    恐嚇賭客稱：渠等乃竹聯幫份子，已有賭客之聯絡電話，可尋線找到對方，並將
    對其家人不利等語，致賭客心生畏怖而匯款至渠等指定之前開人頭帳戶，先後多
    次以假報六合彩明牌與不特定多數人供其簽賭六合彩賭博之方式，以文字公然煽
    惑他人犯賭博罪而詐取不特定賭客入會費並恐嚇不特定賭客致其心生畏懼而交付
    財物。八十三年八月，前述六合彩恐嚇詐騙集團轉赴臺中市地區繼續犯案，起初
    在臺中市○○路與大墩路口某大廈租屋，由陳志賓、丁○○、廖金郎、廖富盛等
    人組成一集團，林偉君則經由丁○○之介紹，吸收王郁翔（已審結），配合林偉
    君之女友楊美如（已審結）另組成一集團（惟二集團均共同使用人頭帳戶、電話
    號碼等資源），均在該屋從事假報六合彩明牌詐欺取財及恐嚇取財等犯行，至八
    十三年底丁○○即遷回高雄市，其他人則在上址繼續經營。
二、丁○○等集團假報六合彩明牌從事詐欺取財及詐恐嚇取財等犯行期間，由董治平
    提供「戊○○」、「潘靜宜」之國民身分證（來源不明），另以不詳方法取得「
    丙○○」國民身份證後，共同基於概括犯意之聯絡，偽刻戊○○、潘靜宜及丙○
    ○之印章（附表四編號三、四、六），冒用彼等之名義，向電信局連續申請如附
    表二所示之電話，均足以生損害於於戊○○、潘靜宜、丙○○及電信局對於電信
    事業管理之正確性；復陸續變造「乙○○」、「戊○○」、「甲○○」、「丙○
    ○」之國民身分證，在其上換貼如附表一所示之人的照片，足以生損害於乙○○
    、戊○○、甲○○、丙○○等人，並偽刻附表四編號一、二所示之印章，連同上
    述丙○○、戊○○印章，持向附表三所示之金融機關申請開設帳戶，偽造彼等署
    押及印文於附表三所示開戶申請書及印鑑卡、存摺，向各該金融機構取得帳戶，
    開戶後或以金融卡或蓋用上開偽造印鑑章填具取款單取款，均足以生損害於乙○
    ○、戊○○、甲○○、丙○○及金融機構金融管理之正確性。由匯款資料顯示丙
    ○○帳戶係供林偉君集團使用，其餘帳戶則供各集團共同使用，事後拆帳。而累
    計乙○○高雄灣仔內郵局帳戶自八十三年四月十一日開戶至八十五年八月二十三
    日搜索查扣為止，入戶匯款核算詐欺款項計七百五十九筆，金額高達八千六百四
    十七萬七千九百元；甲○○臺灣土地銀行臺中分行帳戶存入款項核算詐欺款項計
    四十筆，金額達七百六十五萬六千九百六百六十九元；甲○○臺中市第三信用合
    作社帳戶存入款項核算詐欺款項計十七筆，金額達二百四十五萬七千七千六百八
    十元；丙○○大里郵局帳戶由入戶匯款核算詐欺款項計四十一筆，金額達一千二
    百十四萬元；總計上開帳戶入戶匯款核算詐欺款項計八百五十七筆，金額則達一
    億零八百八百七十三萬二千五百四十九元，嗣於八十五年八月二十二日經臺灣臺
    中地方法院檢察署檢察官指揮臺中市調查站在臺中市○○街五三六之五號九樓等
    地陸續查獲，並分別扣有如附表三所示變造國民身分證所開設帳戶之開戶資料、
    往來資料和部分匯款相關資料乙冊、附表一所示變造國民身分證及附表五、六所
    示之物。
三、案經法務部調查局臺中市調查站報告暨臺灣臺中地方法院檢察署檢察官自動檢舉
    偵查起訴。
    理  由
一、訊據被告丁○○矢口否認右揭犯行，辯稱：其於八十一年間曾在高雄地區販賣過
    六合彩明牌，業經判刑並執行完畢，該案判決後以後即未再犯，其僅到臺中市○
    ○路那裡找過其弟陳志賓，並未與他們共同販賣六合彩明牌云云。惟查：
  (一)被告丁○○自八十三四月間至八十三年底與陳志賓、廖富盛、廖金郎共同為右揭
    犯行，業據同案被告陳志賓、廖富盛、廖金郎、王郁翔、楊美如於法務部調查局
    臺中市調查站（以下稱臺中市調查站）訊問及檢察官偵訊時供述甚詳，亦即同案
    被告廖富盛於臺中市調查站訊問時供稱：丁○○、陳志賓、廖金郎、廖富盛、董
    治平、林偉君、王郁翔均在臺中市○○路、大墩路口某處租屋進行販售六合彩明
    牌之恐嚇詐騙活動，丁○○於數月後返回高雄市自行營業，其餘人留在臺中市地
    區繼續前開犯行，嗣陸續遷移至臺中市工業區、臺中市○○路靠近榮民總醫院附
    近、臺中市○○路、大墩十街口、臺中市○○區○○街五三六之五號九樓等地，
    渠等在臺中市○○路、大墩路某處租屋處時，丁○○、陳志賓、廖金郎及廖富盛
    為一集團，林偉君、董治平、王郁翔為另一集團，陳志賓等人遷至臺中市工業區
    ，林偉君即在外自行營業等情，核與同案被告王郁翔於本院料六年度訴字第一二
    一號審理時供稱：伊開始即與被告林偉君在臺中市○○路附近販售假明牌，當時
    陳志賓、丁○○、廖金郎、廖富盛也在同一個地方做，但分屬不同集團，被告楊
    美如則負責匯錢給刊登報紙的人，八十四年二月間，被告林偉君與楊美如到臺中
    市○○路○段一八二號十四樓繼續前開犯行，被告董治平在八十四年間有加入被
    告林偉君的集團等語相符；亦與被告陳志賓於臺中市調查站及檢察官訊問時均供
    稱與被告丁○○、林偉君、廖富盛及廖金郎共同刊登六合彩明牌廣告、詐騙或恐
    嚇賭客將入會費匯款至渠等以變造之證件申請之帳戶等情相符。雖共同被告陳志
    賓、廖富盛於本院八十六年度訴字第一二一號審理時改稱：並未與丁○○共同犯
    案云云，然被告丁○○因係逃兵，而對外自稱係陳福平，並變造陳福平之身份證
    持以使用等情，為共同被告陳志賓等所自承不諱，又以陳福平名義申請之行動電
    話（如附表五編號二所示）、變造陳福平身份證及偽造印章，均係在廖金郎住處
    （雲林縣西螺鎮新豐里新仁二０四號），參以本案於查獲之初，陳志賓尚在國外
    ，其於返國投案前曾以電話向丁○○詢問案情發展狀況等情，已據共同被告王郁
    翔於警訊中供明屬實等情，倘被告丁○○未參與右揭犯行，焉有提供聯絡工具，
    且又對該集團如此明瞭之可能？共同被告陳志賓、廖富盛二人事後翻異前詞，顯
    係事後迴護被告丁○○之詞，非可採信。
  (二)又被告丁○○與其他共同被告或分屬不同集團，犯罪所得亦僅由實際執行者分取
    ，但犯罪所用之資源則採互通有無之方式，例如電話大多均委託共同被告廖富盛
    以戊○○名義申請，或刊報則委託陳志賓、廖金郎、王郁翔等人向葉承信或周萬
    興申請，乙○○等人頭帳戶亦合併使用等情，已據彼等供承不諱，並有前述證據
    扣案可證。按刑法上所稱共同正犯，係以有意思聯絡及行為分擔為要件，至有無
    參與事後分贓，並非其必要條件。本件被告丁○○等人，既互相傳授經營之方法
    ，並互相掩互，分享資源，協助經營，難謂無意思聯絡及行為分擔，是均論以共
    同正犯，於法並無不合。此外，並有如附表一、二、三、四、五所示之物附卷或
    扣案可資佐證。本案事證明確，被告丁○○之犯行洵堪認定。
二、按被告丁○○犯罪後，刑法第三百四十條常業詐欺罪業於八十八年二月三日修正
    公布，同年月五日施行，並將刑度由「一年以上七年以下有期徒刑，得併科五千
    元以下罰金」修正為「一年以上七年以下有期徒刑，得併科五萬元以下罰金」，
    是被告犯罪後之法律已有變更，惟舊法之罰金刑已依罰金罰鍰提高標準條例之規
    定提高十倍，比較新舊法之刑度均屬相同，依刑法第二條第一項前段之規定，應
    適用新法，即裁判時之刑法第三百四十條處罰。核被告丁○○所為，係犯刑法第
    一百五十三條第一款煽惑他人犯罪之罪、第二百十六條行使第二百十二條變造特
    種文書（國民身分證）罪、第二百十六條行使第二百十條偽造私文書（開戶申請
    書、印鑑卡、電話裝機申請書、取款條）罪、第三百四十條常業詐欺罪、第三百
    四十六條第一項恐嚇取財罪。被告偽造印章、印文、署押之行為為偽造私文書之
    階段行為；偽造私文書及變造特種文書後復持以行使，其偽造、變造之低度行為
    ，應為行使之高度行為所吸收，均不另論罪。被告丁○○與同案被告陳志賓、廖
    金郎、廖富盛、林偉君、林宗德、王郁翔、林順清、董治平、楊美如間，就前開
    犯行，有犯意聯絡及行為分擔，為共同正犯。被告多次煽惑他人犯罪、行使偽造
    私文書、行使變造特種文書、恐嚇取財犯行，均時間緊接、方法相同，各觸犯構
    成要件相同之罪名，顯係基於概括犯意反覆為之，均依連續犯規定論以一罪，並
    加重其刑，所犯上開四罪與常業詐欺罪間，有方法目的之牽連關係，為牽連犯，
    應依刑法第五十五條之規定，從一重之常業詐欺罪論處。被告煽惑他人犯罪及行
    使偽造私文書部分，公訴意旨雖未論及，然既與前開被訴部分有牽連犯之裁判上
    一罪關係，本院自得併予審酌，附此敘明。爰審酌被告之品行、犯罪之動機、目
    的、手段、所生損害、所得利益、犯罪後態度及年輕力壯，不思以正途掙取金錢
    ，貪圖暴利，以假報六合彩明牌詐欺財物，使不特定誤認係確會中獎之明牌而簽
    賭六合彩，助長社會賭博風氣，嚴重戕害社會善良風俗等一切情狀，量處如主文
    所示之刑。
三、附表二所示電話申請書上之印文、署押及附表三所示開戶申請書、印鑑卡、存摺
    、取款條上之印文及署押、附表四所示之印章，均係偽造之印章、印文及署押，
    爰依刑法第二百十九條規定沒收之；至扣案如附表一、五所示之物係被告等所有
    供犯罪所用，或因犯罪所得之物，分別依刑法第三十八條第一項第二款、第三款
    宣告沒收。附表六所示之物並非違禁物，亦非供犯罪或預備供犯罪所用或所得之
    物，是無庸併為沒收之諭知，附此敘明。
據上論斷，應依刑事訴訟法第二百九十九條第一項前段，刑法第二條第一項前段、第
三百四十條、第三百四十六條第一項、第二百十六條、第二百十條、第二百十二條、
第一百五十三條第一款、第二十八條、第五十六條、第五十五條、第二百十九條、第
三十八條第一項第二款、第三款，判決如主文。
中      華      民      國    九十二    年      四      月    二十九    日
                                    法  官  陳慧珊
右正本證明與原本無異。
如不服本判決，應於送達後十日內向本院提出上訴狀（須附繕本），上訴於臺灣高等
法院臺中分院。
                                    書記官
中      華      民      國    九十二    年      四      月    二十九    日
附表一
一、貼用於乙○○身份證上陳志賓相片壹張。
二、貼用於戊○○身份證上林宗德相片壹張。
三、貼用於甲○○身份證上董治平相片壹張。
四、貼用於丙○○身份證上林偉君相片壹張。
附表二
電話申請書（其上偽造被冒用人之署押、印文）
一、戊○○  000000000
            （０四）0000000
            （０四）0000000
            （０四）0000000
            （０四）0000000
            （０四）0000000
            （０四）0000000
            （０四）0000000
            （０四）0000000
0、潘靜宜（０四）0000000
          （０四）0000000
          （０四）0000000
          （０四）0000000
0、丙○○（０四）0000000
          （０四）0000000
附表三
一、戶名：乙○○
（一）高雄灣仔內郵局（帳號067883─0） 開戶申請書及印鑑卡、存摺上偽造乙○○
      印文各一枚
二、戶名：甲○○
（一）台中市第三信用合作社營業部（帳號0000000000）開戶申請書上甲○○簽名、
      印文；印鑑卡、存摺上偽造甲○○印文各一枚
（二）臺灣土地銀行台中分行（帳號024─005─33121─4）開戶申請書上偽造甲○○
      簽名；印鑑卡上偽造甲○○簽名一枚、印文各二枚
三、戶名：丙○○
（一）大里郵局（帳號055283─7） 開戶申請書及印鑑卡、存摺上偽造丙○○印文各
      一枚
四、戶名：戊○○
（一）台中市第三信用合作社林森分社（帳號08─3─02773─1） 開戶申請書上偽造
      戊○○簽名一枚、印文二枚；印鑑卡上偽造戊○○印文二枚
（二）台中縣霧峰鄉郵局（帳號025045─3） 開戶申請書及印鑑卡、存摺上偽造戊○
      ○印文各一枚
（三）臺灣土地銀行台中分行（帳號024─005─36418─3）開戶申請書上偽造戊○○
      簽名；印鑑卡上偽造戊○○簽名一枚、印文二枚
五、上開帳戶歷次取款條偽造之「乙○○」、「甲○○」、「丙○○」、「戊○○」
    印文
附表四
一、偽造乙○○印章一枚
二、偽造甲○○印章一枚
三、偽造丙○○印章一枚
四、偽造戊○○印章二枚
五、偽造潘靜宜印章一枚
附表五
一、存摺五本（如附表三所示乙○○存摺一本、甲○○二本、戊○○三本）；金融卡
    三張（同帳戶乙○○一張、甲○○二張）
二、行動電話十三支（號碼各為：000000000;000000000;000000000;000000000;0000
                    00000;000000000;000000000;000000000;000000000;00000000
            0;000000000(同號二支））
    無線電主機一台、天線一組
三、電話機三具（號碼各為：0000000;0000000;0000000)
四、電信單據八份；匯款單據五份
五、新臺幣拾萬元及七萬九千六百元（廖金郎販賣明牌所得）
四、「黃三元」分類廣告底稿一份；分類廣告二份；六合彩明牌一份；六合彩手冊一
    本
五、西螺鎮農會金融卡一張及存摺一本（餘額新臺幣十四萬八千九百六十元為廖金郎
    犯罪所得之物）；台中十九支郵局存摺一本（餘額新臺幣一百三十萬零三百四十
    九元，為廖金郎犯罪所得暫存該帳戶）
六、雜記十一份；筆記本一本
七、呼叫器二只（陳志賓、廖金郎各一）
八、傳真機及資料機、影印機、計算機各一台
九、行動電話充電器三具及電池八枚
十、帳冊二份
十一、電話資料二份
十二、租賃契約二份（林宗德承租大進街；楊美如承租文心路）
十三、電費收據一份
附表六
一、租賃契約書一份（王郁翔承租台中市○○街一一七號十八樓之一）
二、汽車牌照資料一份（車號ＳＲ─六七三七）
三、金融卡五張（七信及六信各一張、郵局三張─其中廖惠仙一張；林順清一張）
四、存摺三本（陳志賓所有─郵局、七信及台銀各一本；廖惠仙所有─世華銀行一本
    ；廖富盛之親友所有八本；王麗華所有泛亞銀行一本；）
五、本票三份；台銀支票簿二本；名片四份；印鑑卡一張（陳志賓台銀大里分行），
    以上均陳志賓所有
六、七信存款備忘錄（林育嬋所有）
七、世華銀行繳款收據；世華銀行轉帳傳票；台銀送金簿存根各一份；支出日記帳一
    本；台銀匯款條一份；台銀代收票據記錄簿一本；大陸通行證一本（陳志賓）；
    支票及退票理由單一份；帳冊三份，以上均陳志賓所有
八、潘靜宜身份證及行車執照各一張、曾懷徵身份證一張、劉文仁及廖惠仙印章各一
    枚
九、望遠鏡一台、電話簿及名片各一份、履歷表二份、行照（含汽車鑰匙一支），以
    上廖金郎所有
十、林宗德照片四張；林偉君等相片十七張
十一、印章六枚（廖富盛親友所有）
十二、護照一本、保險費繳款單一份，以上林宗德所有
十三、機票存根一份（王郁翔所有）
附表七
一、「中國晨報」刊載「北港媽」（聯絡電話：0000000）
二、「台灣人日報」刊載「公道伯」（聯絡電話：0000000）
三、「中國晨報」刊載「正德興」（聯絡電話：0000000、00000000
                                0）
四、「中國晨報」等相關報紙刊載「張員外」（聯絡電話：0000000）、
                              「陳媽媽」（聯絡電話：0000000）
五、「現代日報」刊載「黃三元」（聯絡電話：0000000）
附註：上開報紙刊載，大多透過高雄地區業者葉承信或周萬興代刊，刊登費用則以匯
      款方式繳付。除上開所述外，另有以方老師（刊載於民眾日報或中國晨報）；
      張老師等名義刊載。
附表八
  (00)0000000                000000000                   000000000
  (00)0000000                000000000                   (04)0000000
  (00)0000000                000000000                   (04)0000000
  (00)0000000                000000000                   (04)0000000
  (00)0000000                000000000   接收後對外聯絡  (00)0000000
  (00)0000000   指定轉接     000000000   （例如告知明牌）(00)0000000
  (00)0000000  ──────             ────────
  (00)0000000   (00)0000000              對內聯絡
  (00)0000000     或其他
  (00)0000000
  (00)0000000
  (00)0000000
  (00)0000000                          附註：尚有未全之不詳電話
【附錄論罪科刑法條】
刑法第一百五十三條第一款：
以文字、圖畫、演說或他法，公然為左列行為之一者，處二年以下有期徒刑、拘役或
一千元以下罰金：
一、煽惑他人犯罪者。
刑法第二百十六條：
行使第二百十條至第二百十五條之文書者，依偽造、變造文書或登載不實事項或使登
載不實事項之規定處斷。
刑法第二百十條：
偽造、變造私文書，足以生損害於公眾或他人者，處五年以下有期徒刑。
刑法第二百十二條：
偽造、變造護照、旅券、免許證、特許證及關於品行、能力、服務或其他相類之證書
、介紹書，足以生損害於公眾或他人者，處一年以下有期徒刑、拘役或三百元以下罰
金。
刑法第三百四十條：
以犯前條之罪為常業者，處一年以上七年以下有期徒刑，得併科五萬元以下罰金。
刑法第三百四十六條第一項：
意圖為自己或第三人不法之所有，以恐嚇使人將本人或第三人之物交付者，處六月以
上五年以下有期徒刑，得併科一千元以下罰金。


司法院資訊處製作；財團法人民間司法改革基金會備份。
